【裁判字號】    90,中簡上,275
【裁判日期】    901031
【裁判案由】    妨害自由
【裁判全文】
臺灣臺中地方法院刑事判決                        九十年度中簡上字第二七五號
    上  訴  人  乙○○
    即  被  告
                丙○○
                丁○○
   共同選任辯護人  林洸鍇
右上訴人因妨害自由案件，不服本院臺中簡易庭九十年度中簡字第一二三五號中華民
國九十年七月九日第一審簡易判決（聲請案號：九十年度偵字第一○四五八號）提起
上訴，本院管轄第二審之合議庭判決如左：
    主  文
上訴駁回。
    事  實
一、乙○○與甲○○因女友感情問題而約定於民國（下同）九十年五月二十六日在台
    中縣大里市仁愛醫院後方停車場談判，於同日晚上十一時許，乙○○與甲○○在
    上開地點因一言不合發生爭執，乙○○竟電召同事丙○○、丁○○前來，丙○○
    、丁○○隨即駕駛汽車前來，三人竟共同基於傷害之犯意聯絡，由乙○○持不詳
    型式之美工刀，丙○○、丁○○分別以拳頭傷害甲○○，致甲○○受有右手腕撕
    裂處合併右手掌淺裂傷等傷害（此部分業經撤回未據起訴），乙○○見甲○○受
    傷後，為免甲○○逃離現場，復與丙○○、丁○○共同基於犯意連絡，由乙○○
    持刀架著甲○○，丙○○、丁○○二人手推甲○○方式，與丙○○、丁○○聯手
    將甲○○押上汽車內，限制甲○○之行動自由，期間達五分鐘之久，後因發現甲○○身上多處流血受傷，始將甲○○送醫。
二、案經甲○○訴由台中縣警察局霧峰分局，報告台灣台中地方法院檢察署檢察官偵
    查後聲請簡易判決處刑。
    理  由
一、訊據上訴人即告乙○○對有於九十年五月二十六日在台中縣大里市仁愛醫院後方
    停車場談判，於同日晚上十一時許，與甲○○在上開地點發生爭執，並電召同事
    丙○○、丁○○前來，及持不詳型式之美工刀傷害甲○○，並推甲○○上汽車內
    之事實均不諱言，惟矢口否認有限制甲○○之行動自由，辯稱，當時是因發現甲○○身上有多處流血受傷，伊要甲○○去就醫，甲○○不同意，所以才將之推送
    進車內載往就醫等語。上訴人即被告丙○○、丁○○二人則對有於九十年五月二
    十六日晚上十一時許，應乙○○之電召到台中縣大里市仁愛醫院後方停車場，並
    將甲○○載送就醫等情亦均不否認，惟亦均矢口否認有妨害自由之犯行，被告丙○○辯稱：伊只是將車子停在路中間，其都未下車，是乙○○說要送甲○○去醫
    院叫其開車，伊才開車送甲○○等人到醫院的云云。被告丁○○則辯稱：我是下
    車要制止乙○○，拉扯之中是乙○○傷害到我，是我提議要去醫院，甲○○說不
    去，所以其才與乙○○推他上車，我們沒有妨害甲○○自由的意思。惟查本件告
    訴人甲○○於警訊時即訴稱：「對方共有三個人，一名叫「阿保」拿刀押在我脖
    子，乙○○與另外一名男子推我上車」，再參核本件被告乙○○於九十年六月二
    十二日檢察官偵查中供稱：「：我是以刀子架他上車，是因怕跑掉，又發生打架
    之事，我另二位同事是有以手打他，且在我架他上車時，有用手推他上車」。按
    被告等是否有妨害甲○○之行動自由，應就當時客觀事實審究，非可據被告等事
    後推責之詞置論，查本件被告等與甲○○原即素不相識，又因甲○○懷疑其女友
    與被告乙○○有感情問題，而約定於前開時地談判，此為甲○○及被告乙○○二
    人於偵查中所明述。且本件又係因二人談判不成而發生爭執，並為被告乙○○持
    不詳型式之小刀，丙○○、丁○○分別以拳頭傷害甲○○，致甲○○受有右手腕
    撕裂處合併右手掌淺裂傷等傷害，此等情事之發生，事出突然，且徵諸告訴人甲○○當時並未因受傷而昏迷，尚有自行就醫能力，應無須被告等以強制手段將被
    告送醫之理及必要。再本件被告等係在晚上十一時許深液，又係在人少之仁愛醫
    院後方停車場發生爭執，被告當時受係受到傷害，被告等又係持刀架著甲○○，
    合力手推甲○○上汽車內，竟稱欲送人就醫，顯非常人所能置信。再查本件甲○○於受傷之際，被告等人，行為粗暴，並無明言要送甲○○就醫，此觀本件被告
    乙○○於偵查中稱甲○○於其等到達仁愛醫院後方停車場時，初即向其表示要六
    萬元，其表示沒有錢，所以才談判不成等語，而被告丁○○於本院調查庭時則陳
    供，甲○○上車後，即一再表示，和解的錢他都不要了等情，足證當時被告等押
    甲○○上車，顯然並非即要送甲○○就醫，而是甲○○以當時其受被告等之傷害
    ，又於深夜為被告等三人強押上車，於驚恐之際，甲○○應已喪失行動自由，所
    以即行表示願放棄追究被告乙○○與其女友之感情糾葛之事及索償，衡情甲○○
    應係以當時為情勢所逼，而即時之反應，縱嗣後被告等有送甲○○就醫，亦係甲○○上車表示不再追究被告乙○○與其女友之感情糾葛之事及索賠，而為被告等
    所接受，被告等見目的已達，始做出之善意回應。是以被告等應係有以強押甲○○上汽車內，限制其之行動自由，以做為威嚇手段，而適時達其等之和解目的，
    或於未能善了之際，將甲○○另架往他處，為更不利於甲○○之強硬解決之可能
    。至於本件上訴人即被告請求訊問證人徐坤德，主張其等與告訴人和解時，告訴
    人並未向徐坤德提及被告等有限制其行動自由之情事，足證被告等應無本件犯行
    。
    而證人徐坤德雖亦到庭陳稱本件告訴人甲○○事後曾主動要求其出面與被告等和
    解，並表示甲○○曾到警察局要撤回告訴，是警察局說本件非告訴乃論之罪，所
    以才未能撤回；本件已由其出面調停和解，甲○○並未向其表示被告等有妨害自
    由的事等語。查本件告訴人雖與被告等和解，並由被告等給付告訴人新台幣一萬
    二千元，雙方和解成立，此固有被告等提出之和解書影本一件在卷可參，但此和
    解內容係就被告等傷害部分所為之和解，而證人對於被告等於前揭時地所為之妨
    害自由部分之犯行時，並未在場，自不能僅因甲○○自動要求與被告等和解，及
    未論及被告等有妨害自由之情事，即可推定被告等無妨害自由犯行。綜上所述，
    被告等所辯無妨害自由之犯意，及其辯護人辯護稱被害人尚未喪失其自由意志云
    云，顯非可採，本件事證明確，被告等犯行均堪認定。
二、核被告乙○○、丙○○、丁○○所為，均係犯刑法第三百零二條第一項之妨害自
    由罪。被告三人就妨害自由犯行間有犯意聯絡及行為分擔，均應論以共同正犯。
    原審依前述法條審酌被告等之犯罪之動機、目的、手段，犯罪所生之危害等一切
    情狀，量處被告乙○○有期徒刑六月、丙○○、丁○○有期徒刑各五月及均諭知
    易科罰金之折算標準，其認事用法及量刑均屬妥適，被告等上訴指原審判決不當
    ，為無理由，應予駁回。
三、據上論斷，應依刑事訴訟法第四百五十五條之一第三項、第三百六十八條、第三
    百七十二條，判決如主文。
本件經檢察官楊松吉到庭執行職務
中      華      民      國    九十     年     十     月      三十一     日
                                        臺灣臺中地方法院刑事第二庭
                                            審判長法  官   黃  文  進
                                                  法  官   鍾  堯  航
                                                  法  官   柯  崑  輝
右正本證明與原本無異。
不得上訴。
                                                  書記官
中      華      民      國    九十     年     十     月      三十一     日


司法院資訊處製作；財團法人民間司法改革基金會備份。
